臺灣臺中地方法院刑事判決　　　　　　 100年度簡上字第94號
上　訴　人　臺灣臺中地方法院檢察署檢察官
被　　　告　蔡進六
上列上訴人因被告竊盜案件，不服本院九十九年度中簡字第三０
五０號中華民國九十九年十一月三十日第一審簡易判決（起訴案
號：臺灣臺中地方法院檢察署九十九年度速偵字第三八三八號）
，提起上訴，本院判決如下：
    主    文
原判決撤銷。
蔡進六攜帶兇器竊盜，處有期徒刑陸月，如易科罰金，以新臺幣
壹仟元折算壹日。緩刑貳年，緩刑期內付保護管束，並於本判決
確定之日起陸個月內，向執行檢察官指定之政府機關、政府機構
、行政法人、社區或其他符合公益目的之機構或團體，提供陸拾
小時之義務勞務。
    犯罪事實
一、蔡進六前因車輛逾期未繳納稅金及積欠交通違規罰款等事由
    ，致其所有之車牌號碼三Ｒ－二四九一號自用小客車之車牌
    二面遭註銷及查扣，其為圖毋庸新領牌照及繳交稅款而繼續
    使用該車，竟基於攜帶兇器竊盜他人財物之犯意，並意圖為
    自己不法之所有，於民國九十八年二月一日凌晨四時許，在
    臺中市○區○○路與文武街口，持其所有客觀上足供作為兇
    器使用之螺絲起子一支（未扣案，據蔡進六於警詢時稱業已
    丟棄），竊取不明人士停放於該處車輛上所懸掛之車牌號碼
    四九二八－ＬＣ號車牌二面（該車牌原係吳育伶於九十五年
    二月十九日在臺中市○區○○路二十七號前，連同車輛一併
    遭竊）。蔡進六得手後，旋將上開二面車牌懸掛於其所有之
    前揭車輛上使用。嗣於九十九年十月十日晚間七時三十分許
    ，蔡進六駕駛其所有之上開自用小客車，行經臺中市○區○
    ○○路三段二０七號前時，為警發現其上懸掛之車牌有異，
    乃趨前盤查而得悉上情，並起獲上開遭竊之四九二八－ＬＣ
    號車牌二面（已發還所有人吳育伶領回）。
二、案經吳育伶訴由臺中市政府警察局第二分局報告臺灣臺中地
    方法院檢察署檢察官偵查後，聲請簡易判決處刑。
    理    由
壹、證據能力取捨之意見：
一、公務員職務上製作之紀錄文書、證明文書，除顯有不可信之
    情況外，亦得為證據，刑事訴訟法第一百五十九條之四第一
    款定有明文。此所謂「紀錄文書」，係指就一定事實加以記
    載之文書（例如戶籍謄本、不動產登記簿、前科資料紀錄表
    、收發文件紀錄簿及出入登記簿等是）；而所謂「證明文書
    」，則指就一定事實之存否而為證明之文書（例如印鑑證明
    、繳稅證明書、公務員任職證明、選舉人名簿等均屬之）。
    上述「紀錄文書」或「證明文書」，並不限於針對特定事件
    所製作。祇要公務員基於職務上就一定事實之記載，或就一
    定事實之證明而製作之文書，若其內容不涉及主觀之判斷或
    意見之記載，即屬於上述條款所稱文書之範疇，最高法院九
    十八年度台上字第五八一四號刑事判決要旨可供參照。卷附
    臺中市警察局車輛尋獲電腦輸入單、車輛詳細資料報表，係
    警察或公路監理機關負責承辦之公務員，就其職務上所執掌
    之車輛失竊、異動及所屬車主基本資料輸入電腦作成紀錄，
    以便日後及時查詢之用。前揭紀錄文書均非針對特定刑事案
    件而於事後特別登載，具有相當之公示性與例行性，合於刑
    事訴訟法第一百五十九條之四第一款之「特信性文書」規定
    ，應具有證據能力。
二、按被告以外之人於審判外之陳述，雖不符刑事訴訟法第一百
    五十九條之一至第一百五十九條之四之規定，然經當事人於
    審判程序同意作為證據，法院審酌該言詞陳述作成時之情況
    ，認為適當者，亦得為證據；當事人、代理人或辯護人於法
    院調查證據時，知有刑事訴訟法第一百五十九條第一項不得
    為證據之情形，而未於言詞辯論終結前聲明異議者，視為有
    前項之同意，刑事訴訟法第一百五十九條之五定有明文。卷
    附證人即告訴人吳育伶於警詢時所為證詞，屬被告以外之人
    於審判外之陳述，惟被告直至本案言詞辯論終結前皆未聲明
    異議。本院審酌上開陳述作成時之情況，亦無任何違法、不
    當取證之瑕疵，認以之作為證據為適當，揆諸上開規定，應
    具有證據能力。
三、又卷附贓物認領保管單，僅係告訴人吳育伶領回失竊車牌所
    簽署之文件，現場及車牌照片則係單純機械作用所拍攝之畫
    面，並非被告以外之人在審判外就犯罪事實經過所為之陳述
    ，且與傳聞法則所欲防止證人記憶、認知、誠信之誤差明顯
    有別，核與刑事訴訟法第一百五十九條第一項之要件不符。
    前揭證據既無違法取得之情形，且經本院各依刑事訴訟法之
    規定踐行調查證據程序，自應具有證據能力。
四、又被告就本案於警詢、偵查及審理中所為自白，經核並無刑
    事訴訟法第一百五十六條第一項出於強暴、脅迫、利誘、詐
    欺、疲勞訊問、違法羈押或其他不正方法之情事，且調查結
    果亦與卷內其他證據資料所呈現之犯罪事實相符，依刑事訴
    訟法第一百五十六條第一項之規定，自得作為證據。
貳、實體認定之依據：
一、上開犯罪事實，業據被告蔡進六於警詢、偵查及本院審理中
    坦承不諱，並經證人即告訴人吳育伶於警詢時證述上開車牌
    遭竊等情明確，而被告既係於九十八年二月一日在臺中市○
    區○○路與文武街口竊取上開車牌，其行竊時間、地點均與
    告訴人吳育伶所指訴之情節有別，顯見當時上開車牌係由不
    明人士所懸掛使用，被告將之竊取而置於自己實力支配之下
    ，仍屬破壞他人之持有狀態，自應評價為竊盜犯行。此外，
    並有贓物認領保管單一份、臺中市警察局車輛尋獲電腦輸入
    單四份、車輛詳細資料報表二份、現場及車牌照片六張附卷
    可稽，足徵被告前揭自白應屬實情。又被告持以行竊之螺絲
    起子一支，一般均係金屬或堅硬材質製成，末端亦屬尖銳，
    持以揮舞足以傷人生命、身體，客觀上自可供作兇器使用，
    殆無疑義。本案事證已臻明確，被告犯行至堪認定。
二、查被告行為後，刑法第三百二十一條修正條文已於一百年一
    月二十六日經總統以華總一義字第一０００００一五五六一
    號令公布，並於一百年一月二十八日施行。按「行為後法律
    有變更者，適用行為時之法律，但行為後之法律有利於行為
    人者，適用最有利於行為人之法律」，刑法第二條第一項定
    有明文。修正前刑法第三百二十一條之法定本刑為「六月以
    上、五年以下有期徒刑」，修正後則提高為「六月以上、五
    年以下有期徒刑，得併科新臺幣十萬元以下罰金。」，至於
    同條第一項第三款之加重構成要件則未予調整。經比較新舊
    法之結果，修正後之刑法第三百二十一條尚得併科新臺幣十
    萬元以下罰金，而為修正前之規定所無，是以修正後之條文
    並無較有利於被告之情形，依刑法第二條第一項前段之規定
    ，應適用最有利於被告之法律即修正前刑法第三百二十一條
    之規定論處。至於刑法第四十一條先於九十八年一月二十一
    日經修正公布，並於九十八年九月一日施行，惟其主要係就
    易科罰金者得改易服社會勞動而為修正規定，屬於執行事項
    之法律變動，而與裁判量刑事項無涉，就本件被告得易科罰
    金之條件及折算標準均未生法律變更；又刑法第四十一條修
    正條文另於九十八年十二月三十日經總統以華總一義字第０
    九八００三二五四九一號令公布，並於九十九年一月一日施
    行，惟該部分之修正條文僅涉及數罪併罰時之易刑期間限制
    ，與本案被告僅犯一罪之情形無關，均不生新舊法比較之問
    題，應依一般法律適用原則，逕行適用裁判時法即現行刑法
    第四十一條第一項規定。另刑法第七十四條修正條文已於九
    十八年五月十九日經立法院三讀通過，並於九十八年六月十
    日經總統以華總一義字第０九八００一四一五五一號令公布
    ，且依刑法施行法第十條之二之規定，該修正條文自九十八
    年九月一日施行。惟參諸最高法院九十五年度第八次刑事庭
    會議決議關於緩刑規定歷經修正如何適用法律之同一法理，
    本案應逕予適用修正後即現行刑法第七十四條之規定，而毋
    庸再為新舊法之比較，附此敘明。
三、按刑法第三百二十一條第一項第三款之攜帶兇器竊盜罪，係
    以行為人攜帶兇器竊盜為其加重條件，此所謂兇器，其種類
    並無限制，凡客觀上足對人之生命、身體、安全構成威脅，
    具有危險性之兇器均屬之，且祇須行竊時攜帶此種具有危險
    性之兇器為已足，並不以攜帶之初有行兇之意圖為必要。核
    被告蔡進六攜帶螺絲起子，著手竊得告訴人吳育伶所有之車
    牌二面，所為係犯修正前刑法第三百二十一條第一項第三款
    之攜帶兇器加重竊盜既遂罪。原審判決就被告上開加重竊盜
    犯行予以論罪科刑，固非無見；惟原審判決既依刑法第七十
    四條第一項第一款、第二項第五款諭知被告緩刑二年，並於
    判決確定之日起六月內，向執行檢察官指定之政府機關、政
    府機構、行政法人、社區或其他符合公益目的之機構或團體
    ，提供六十小時之義務勞務，卻漏未依刑法第九十三條第一
    項第二款之規定，諭知於緩刑期內付保護管束；且未及斟酌
    上開刑法第三百二十一條之修正而為新舊法比較，尚有未洽
    （另原審判決於案由欄誤載起訴案號為九十九年度偵字第二
    一一八六號，並於據上論斷欄贅引刑法施行法第一條之一第
    一項、第二項前段，已由本院逕予更正），檢察官上訴意旨
    指摘原審判決漏未併予諭知保護管束，為有理由。原審判決
    既有前揭可議之處，自屬無可維持，應由本院將原審判決撤
    銷改判。爰審酌被告前無犯罪不法紀錄，僅因圖免新領牌照
    及繳納稅金、罰款之不利益，率然竊取他人之車牌，改懸於
    自己車輛上使用，恣意侵犯他人之財產法益，所為至有未洽
    ；惟念及失竊財物經濟價值究屬有限，且被告於犯罪後業已
    坦承犯行，及被告犯罪動機、手段、目的、具有國中畢業學
    歷之智識程度等一切情狀，量處如主文所示之刑，併諭知易
    科罰金之折算標準，以示懲儆。查被告前未曾因故意犯罪受
    有期徒刑以上刑之宣告，有臺灣高等法院被告前案紀錄表及
    刑案資料查註紀錄表各一份附卷可稽，被告經由本案偵審程
    序教訓，當能從中知所警惕，信無再犯之虞，本院審酌上情
    ，認主文所宣告之刑以暫不執行為適當，併予宣告緩刑二年
    ，以啟自新。又本院斟酌被告於本案之犯罪情節，認有命其
    提供義務勞務以培養正確之法治觀念，並藉由服務社群體認
    維護公眾安全法益之重要性，爰依刑法第七十四條第二項第
    五款之規定，命被告於本判決確定之日起六個月內，向執行
    檢察官指定之政府機關、政府機構、行政法人、社區或其他
    符合公益目的之機構或團體，提供八十小時之義務勞務，暨
    依刑法第九十三條第一項第二款規定，諭知緩刑期內付保護
    管束。
據上論斷，應依刑事訴訟法第四百五十五條之一第三項、第三百
六十九條第一項前段、第三百六十四條、第二百九十九條第一項
，刑法第二條第一項前段、修正前刑法第三百二十一條第一項第
三款、刑法第四十一條第一項前段、第七十四條第一項第一款、
第二項第五款、第九十三條第一項第二款，判決如主文。
本案經檢察官林于人到庭執行職務。
中    華    民    國   100    年    4     月    12    日
                  刑事第七庭  審判長法  官  洪俊誠
                                    法  官  張德寬
                                    法  官  高文崇
以上正本證明與原本無異。
本件判決不得上訴。
                                    書記官  葉卉羚
中    華    民    國   100    年    4     月    12    日
附錄本案論罪科刑法條：
修正前刑法第三百二十一條：
犯竊盜罪而有左列情形之一者，處六月以上、五年以下有期徒刑
：
一、於夜間侵入住宅或有人居住之建築物、船艦或隱匿其內而犯
    之者。
二、毀越門扇、牆垣或其他安全設備而犯之者。
三、攜帶兇器而犯之者。
四、結夥三人以上而犯之者。
五、乘火災、水災或其他災害之際而犯之者。
六、在車站或埠頭而犯之者。